臺灣士林地方法院刑事判決　　　　　　　　96年度易字第94號
公　訴　人　臺灣士林地方法院檢察署檢察官
被　　　告　丙○○
上列被告因違反著作權法等案件，經檢察官提起公訴（95年度偵
字第13112 號），本院於訊問被告後，被告為認罪之答辯，經合
議庭裁定認本件宜由受命法官獨任進行簡式審判程序審理，並判
決如下：
    主  文
丙○○明知係侵害著作財產權之重製物為光碟而散布，處有期徒
刑壹年，緩刑伍年。並向公庫支付新台幣肆拾萬元。
扣案如附表2 、3 、4 所示之盜版光碟共貳仟陸佰片、仿冒盜版
遊戲光碟目錄單拾冊、出貨單壹冊、帳冊貳本，均沒收。
    事  實
一、丙○○係設於臺北市○○區○○路99號「昱天堂」負責人，
    明知如附表1 所示之商標圖樣，業經日商新力電腦娛樂股份
    有限公司（下稱新力公司）、日商光榮股份有限公司（下稱
    光榮公司）、美商微軟公司（下稱微軟公司），向經濟部智
    慧財產局申請核准註冊，取得商標權，指定使用於電腦、錄
    有電腦程式之磁碟、磁卡、磁帶及光碟等商品，近年在全球
    個人電腦遊樂器市場行銷甚廣，品質著有商譽，為業界及消
    費大眾所共知，現仍在專用期間，非經商標權人同意或授權
    ，不得使用於相同或同類商品；亦明知如附表2 之「PS2 」
    、「PS」遊戲光碟系統之遊戲光碟軟體均有新力公司所創作
    之可對應置入「PS2 」、「PS」電視遊樂器主機平台執行之
    「Library Programs」電腦程式著作，如附表2 所示之遊戲
    軟體，均為新力公司享有著作權並受我國著作權法保護之電
    腦遊戲軟體著作；如附表3 所示之遊戲軟體，均為臺灣光榮
    綜合資訊股份有限公司（以下簡稱臺灣光榮公司）享有著作
    權並受我國著作權法保護之電腦遊戲軟體著作；如附表4 所
    示之遊戲軟體電腦程式係如該附表著作權人欄所示之著作權
    人創作發行，其內並均含有美商微軟公司創作之「XBox」軟
    體遊戲開發套件（XBox Development Kit）電腦程式，得於
    美商微軟公司生產之「XBOX」電視遊樂器主機上播放之電視
    遊戲電腦程式著作，係享有著作權並受我國著作權法保護之
    電腦遊戲軟體著作；非經上開享有著作權公司同意或授權，
    不得擅自重製、散布或意圖散布而公開陳列該等著作。丙○
    ○並明知不詳年籍姓名之人所兜售之含附表2 、3 、4 所示
    之遊戲光碟片，均係未經上開商標權人同意而於同一商品使
    用相同註冊商標圖樣之商品，且均未經前開著作權人新力公
    司、光榮公司及微軟公司之授權而係非法重製上開電腦程式
    著作以侵害著作財產權之光碟，及該等仿冒光碟於電視遊樂
    器使用時，在電視及遊樂器影像上能呈現新力公司、微軟公
    司名稱、註冊商標圖樣，竟基於反覆持續侵害著作權、侵害
    商標權之犯意，自民國94年3 月間某日起至95年8 月28 日
    為調查局查獲時止，接連在上址「昱天堂」商店，以每片新
    臺幣80元至100 元不等之價格購入含附表2 、3 、4 所示之
    上開盜版遊戲光碟後，繼而在其所經營之「昱天堂」商店內
    ，提供目錄供不特定顧客勾選，依顧客勾選結果，再多次以
    每片約150 元至200 元不等之價格出售牟利。嗣於95年8 月
    28日下午4 時30分許，經調查員前往丙○○上址「昱天堂」
    商店搜索查獲，並當場扣得如附表2 所示之盜版光碟1,807
    片、附表3 所示盜版光碟36片、附表4 所示盜版光碟757 片
    ，合計盜版遊戲光碟共2,600 片（其中附表2 所示之光碟
    片其中有7 片於外包裝有附表1 編號1 、2 之商標；附表2
    所示之光碟經於修改後之「PS」或「PS2 」電視遊樂器執行
    後會出現商標及授權文字；附表2 所示之光碟全部均侵害新
    力公司「Library Programs」電腦程式著作。附表4 所示
    之光碟片經於修改後之「XBOX」電視遊樂器執行時，於電視
    畫面上會出現「XBOX」商標）（起訴書誤載為共2,629 片）
    ，及仿冒盜版遊戲光碟目錄單10冊、出貨單1冊 及帳冊2 本
    ，始查悉上情。
二、案經新力公司、光榮公司及微軟公司訴由法務部調查局臺北
    市調查處報請臺灣士林地方法院檢察署檢察官偵查起訴。
    理  由
一、上揭犯罪事實，業據被告丙○○於本院審理時坦承不諱，核
    與新力公司告訴代理人乙○○、光榮公司告訴代理人甲○○
    、微軟公司告訴代理人陳玉敏於調查局、偵查中指訴受侵害
    公司之商標權及著作權被侵害之情節相符。而新力公司、光
    榮公司及微軟公司享有如附表1 所示之商標專用權，有卷附
    商標註冊證影本11紙可稽；著作財產權之被害人新力公司、
    光榮公司、微軟公司享有如附表2 、附表3 、附表4 所示之
    著作權，則分據各該公司提出著作權清冊、美國著作權登記
    證書（日商新力公司提出其向美國著作權局就「Library
    Programs」電腦程式著作申請註冊而取得之登記書影本1 紙
    『著作權人：日商新力公司、著作名稱：「Programmer
    Tools for the PlayStation 2 computer entertainment
    system, version2.0」、著作完成時間：西元2000年、登記
    日期：西元2001年5 月31日』；依著作權法第106 條第1 項
    前段：「著作完成於世界貿易組織協定在中華民國管轄區域
    內生效之日前，未依歷次本法規定取得著作權而依本法所定
    著作財產權期間計算仍在存續中者…適用本法」之規定，告
    訴人日商新力公司前開著作完成於西元2000年，而我國已於
    91年1 月1 日加入世界貿易組織，自得適用著作權法第4 條
    第2 款規定，援引世界貿易組織協定所轄「與貿易有關之智
    慧財產權協定（TRIPS） 」第3 條有關國民待遇之規定，於
    中華民國享有著作權）、遊戲光碟之發行封面包裝（封面包
    裝上標示著作財產權人，符合著作權法第13條第2 項在其發
    行之重製物上以通常之方法表示其為著作財產權人者，推定
    為著作財產權人之規定）各1 份為憑。此外，復有如附表2
    所示之盜版遊戲光碟共1,807 片、附表3 所示之盜版遊戲光
    碟共36片、附表4 所示之盜版遊戲光碟757 片、仿冒盜版遊
    戲光碟目錄單10冊、出貨單1 冊及帳冊2 本扣案可資佐證；
    而上開扣案光碟片，分別經台灣國際專利法律事務所法務助
    理乙○○、光榮公司告訴代理人甲○○鑑定，確認均係盜版
    光碟片，此有台灣國際專利法律事務所鑑視結果報告及光榮
    公司刑事告訴狀各1 份在卷可參。再者，扣案如附表3 所示
    之仿冒遊戲光碟正面標示均侵害告訴人光榮公司商標專用權
    ，亦有扣案仿冒遊戲光碟照片13張可證。綜上，足認被告自
    白與事實相符，堪予採信。本件事證明確，被告犯行洵堪認
    定，應予依法論科。
二、論罪科刑：
（一）按商標之使用，係指為行銷之目的，將商標用於商品、服
      務或其有關之物件，或利用平面圖像、數位影音、電子媒
      體或其他媒介物足以使相關消費者認識其為商標，商標法
      第六條定有明文。是透過電磁作用，如以遊樂器、光碟機
      、電腦主機之操作為媒介，於電視或電腦螢幕前出現商標
      圖樣者，其標示型態足資一般商品購買人認識其表彰商品
      之來源者，自屬商標之使用範疇。扣案附表2 （部分）、
      附表3 所示光碟，於外包裝即有被害人新力公司、光榮公
      司如附表1 所示商標圖樣；又附表2 、附表4 所示之上開
      光碟置入遊戲主機執行後，亦會出現如附表1 商標圖樣。
      被告明知所販入之仿冒遊戲光碟片係仿冒商標之商品，足
      以使人與真品發生混淆，而上開仿冒遊戲光碟片部分透過
      電視遊樂器之執行，在電視畫面上會出現上開公司所製造
      字樣商標圖樣，並顯示他人商品之標記，上開遊戲光碟片
      部分並於外表包裝上顯示他人商品之標記，被告仍予販賣
      ，顯已侵害他人之商標權。
（二）核被告丙○○所為，係違反著作權法第91條之1 第3 項、
      第2 項之明知係侵害著作財產權之光碟著作物而散布罪、
      商標法第82條之明知為未得商標權人同意，於同一商品，
      使用相同之註冊商標之商品而販賣罪。其販賣前陳列上開
      商品之低度行為，應為販賣之高度行為所吸收，不另論罪
      ；其明知係侵害著作財產權之光碟重製物而意圖散布而持
      有之低度行為，為前開散布之高度行為所吸收，亦不另論
      罪。又按刑事法若干犯罪行為態樣，本質上原具有反覆、
      延續實行之特徵，立法時既予特別歸類，定為犯罪構成要
      件之行為要素，則行為人基於概括之犯意，在密切接近之
      一定時、地持續實行之複次行為，倘依社會通念，於客觀
      上認為符合一個反覆、延續性之行為觀念者，於刑法評價
      上，即應僅成立一罪，俾免有重複評價、刑度超過罪責與
      不法內涵之疑慮；學理上所稱「集合犯」之職業性、營業
      性或收集性等具有重複特質之犯罪均屬之，例如經營、從
      事業務、收集、販賣、製造、散佈等行為概念者是（最高
      法院95年度台上字第1079號判決參照）。查本件被告於其
      所經營之「昱天堂」商店販賣盜版光碟之營業性行為，係
      在密集期間內以相同之方式持續進行，未曾間斷，是此侵
      害他人商標專用權之商品而販賣之犯行、散布盜版光碟之
      犯行，即具有反覆、延續實行之特徵，從而在行為概念上
      ，縱有多次舉措，仍應評價認係包括一罪之集合犯而各論
      以一罪。又被告以一行為同時觸犯上開明知係侵害著作財
      產權之光碟著作物而散布罪、明知為侵害他人商標專用權
      之商品而販賣罪2 罪，係以一行為觸犯數罪名，為想像競
      合犯，應從一重論以著作權法第91條之1 第3 項、第2 項
      之明知係侵害著作財產權之光碟著作物而散布罪。又被告
      以同一販賣行為，侵害多數著作權人之法益，為想像競合
      犯，應依刑法第55條規定，從一重處斷。爰審酌被告不思
      循正當途徑獲取所需，而出售、散布盜版及侵害他人商標
      之光碟片，嚴重侵害他人享有之智慧財產權，並破壞我國
      保護智慧財產權之國際形象，且販賣光碟片數量眾多，犯
      行之期間亦長，情節非輕，迄未與被害人達成民事和解，
      本不宜寬貸，但念及被告並無前案紀錄（參卷附台灣高等
      法院被告全國前案紀錄表），素行良好，犯罪後坦承犯行
      ，態度頗佳等一切情狀，量處如主文所示之刑。又查被告
      未曾因故意犯罪而受有期徒刑以上刑之宣告，有台灣高等
      法院被告前案紀錄表乙紙在卷可稽，其因一時失慮致罹刑
      典，於本院審理時已坦承犯行，表示悔意，經此次科刑教
      訓後，應知所警惕，而無再犯之虞，本院因認對其所宣告
      之刑，以暫不執行為適當，爰依刑法第74條第1 項第1 款
      之規定併宣告緩刑5 年，並依現行刑法第74條2 項第4 款
      之規定，命被告向公庫繳納新台幣40萬元，以期被告盡社
      會責任填補公益上損害，並啟自新。若被告不履行此一負
      擔，且情節重大足認原宣告之緩刑難收其預期效果，而有
      執行刑罰之必要者，依現行刑法75條之1 第1 項第4 款之
      規定，得撤銷其宣告，併此敘明。
三、扣案如附表2 所示盜版光碟1,807 片、附表3 所示之盜版光
    碟36片、附表4 所示之盜版光碟757 片，均係被告犯著作權
    法第91條之1 第3 項、第2 項之罪所用之物及侵害他人商標
    權之物，不問屬於犯人與否，均應依著作權法第98條及商標
    法第83條之規定沒收。至扣案之仿冒盜版遊戲光碟目錄單10
    冊、出貨單1 冊及帳冊2 本，均係被告犯著作權法第91條之
    1 第3 項之罪所用之物，經被告供承在卷，亦應依同法第98
    條之規定宣告沒收。
四、公訴意旨另以被告除上開犯行外，亦明知扣案如附表所示之
    該等仿冒光碟於電視遊樂器使用時，在電視及遊樂器影像上
    能呈現新力公司、光榮公司名稱、註冊商標圖樣或上開製造
    及授權之字樣，對外足以表示為該等公司所生產之用意證明
    ，而予以販賣之行為，另涉有刑法第216 條、第210 條、第
    220 條之行使偽造私文書罪嫌云云。惟按光碟片如已記載儲
    存表意人之意思或思想，藉機器或電腦之處理所顯示之聲音
    、影像或符號，足以為表示其用意之證明者，依刑法第220
    條第2 項之規定，應認係準文書之一種。擅自重製他人之光
    碟片即所謂仿冒或盜版之光碟片，其外觀包裝雖無被害人公
    司名稱及授權生產文字，惟如該光碟片內已燒錄儲存被害人
    公司名稱及授權生產文字，藉機器或電腦之處理，螢幕會顯
    示被害人公司名稱及授權生產文字，足以生損害於公眾或他
    人，應認係偽造之準文書。至販賣此等仿冒之光碟片，是否
    成立刑法第216 條之行使偽造文書罪，因其態樣不一，販賣
    者是否以偽作真之意思販賣﹖有無本於仿冒光碟內容之偽造
    準文書有所主張？是否足以生損害於公眾或他人﹖為事實認
    定問題，應依販賣者主觀之意思及客觀之行為，以資審斷。
    如販賣者主觀上係以偽作真之意思販賣，且知買受者一經藉
    機器或電腦之處理，仿冒光碟內容之偽造準文書必當顯現，
    仍予以出售，將該偽造之準文書置於可能發生文書功能之狀
    態下，應認係對偽造準文書之內容有所主張之行使行為，苟
    足以生損害於公眾或他人，即應成立行使偽造文書罪，買受
    者是否知其為仿冒品，並非所問。若販賣者主觀上並無以偽
    作真之意思，則不成立行使偽造文書罪（最高法院94年度第
    12次刑事庭會議決議參照）。經查，本件被告所販賣如附表
    2 、3 所示之盜版遊戲光碟，依卷附之照片及目錄所示，均
    未表示其出售之遊戲光碟為新力公司、光榮公司所出產之合
    法光碟，且被告係以遠低於市價每片約150 元至200 元之價
    格出售，核與真品之價格相去甚遠，並無本於光碟內容之偽
    造私文書主張光碟片係經授權生產之真品，足以顯示盜版光
    碟之買賣雙方均知所販售之遊戲光碟係彷冒品，被告在客觀
    上並無以盜版光碟冒充真品販賣之意思，揆諸前揭說明，自
    難僅憑上開附隨於電腦程式而併同「重製」於仿冒遊戲光碟
    片內之授權文字，即遽認被告有行使該偽造之授權文字（準
    ）私文書之犯行，本應就此部分為無罪之諭知，惟因公訴人
    認此部分與前開論罪部分有想像競合之裁判上一罪關係，爰
    不另為無罪之諭知，附此說明。
據上論斷，應依刑事訴訟法第273 條之1 第1 項、第299 條第1
項前段，著作權法第91條之1 第2 項、第3 項、第98條，商標法
第82條、第83條，刑法第11條、第55條、第74條第1 項第1 款、
第2 項第4 款，判決如主文。
本案經檢察官邱智宏到庭執行職務。
中　　華　　民　　國　　96　　年　　4 　　月　　30　　日
　　　　　　　　　刑事第七庭法　官  王俊雄
以上正本證明與原本無異。
如不服本判決應於送達後10日內，向本院提出上訴狀。
                            書記官  林靜枝
中　　華　　民　　國　　96　　年　　5 　　月　　4 　　日
附錄本判決論罪科刑依據之法條：
商標法第82條
明知為前條商品而販賣、意圖販賣而陳列、輸出或輸入者，處一
年以下有期徒刑、拘役或科或併科新臺幣5 萬元以下罰金。
著作權法第91條之1 第2 、3 項
明知係侵害著作財產權之重製物而散佈或意圖散佈而公開陳列或
持有者，處3 年以下有期徒刑，得併科新臺幣7 萬元以上75萬元
以下罰金。
犯前項之罪，其重製物為光碟者，處6 月以上3 年以下有期徒刑
，得併科新臺幣20萬元以上2 百萬元以下罰金。但違反第87條第
4 款規定輸入之光碟，不在此限。
附表一
┌──┬────────┬─────────┬─────┬───────┐
│    │                │ 商標專用權人     │          │              │
│編號│  商 標 圖 樣   ├─────────┤ 專用期間 │  範      圍  │
│    │                │ 商標註冊證號碼   │          │              │
├──┼────────┼─────────┼─────┼───────┤
│    │                │日商新力電腦娛樂股│84.3.1 至 │電腦、錄有電腦│
│    │                │份有限公司        │104.2.28  │程式之磁碟、磁│
│一  │                ├─────────┤          │卡、磁帶及光碟│
│    │                │00000000          │          │。            │
│    │                │                  │          │              │
│    │                │                  │          │              │
├──┼────────┼─────────┼─────┼───────┤
│    │                │日商新力電腦娛樂股│85.3.16至 │電腦、錄有電腦│
│    │                │份有限公司        │105.3.15  │程式之卡帶、磁│
│二  │                ├─────────┤          │碟、光碟及卡匣│
│    │                │00000000          │          │。            │
│    │                │                  │          │              │
│    │                │                  │          │              │
├──┼────────┼─────────┼─────┼───────┤
│    │                │日商新力電腦娛樂股│89.3.1 至 │電腦遊樂器用錄│
│    │                │份有限公司        │99.2.28   │有電腦程式之磁│
│三  │                ├─────────┤          │碟、光碟、已錄│
│    │                │00000000          │          │影碟、錄影帶、│
│    │                │                  │          │電視遊樂器。  │
│    │                │                  │          │              │
├──┼────────┼─────────┼─────┼───────┤
│    │                │日商光榮股份有限公│91.9.16至 │錄有電腦遊戲程│
│    │                │司                │101.9.15  │式之光碟、遊戲│
│四  │                ├─────────┤          │程式匣、電腦遊│
│    │                │00000000          │          │樂器軟體等    │
│    │                │                  │          │              │
│    │                │                  │          │              │
├──┼────────┼─────────┼─────┼───────┤
│    │                │美商微軟公司      │90.11.16至│與電視連用之視│
│    │                │                  │100.11.15 │訊遊樂器，為連│
│五  │                ├─────────┤          │接全球電腦及通│
│    │                │00000000          │          │訊網路之電子設│
│    │                │                  │          │備、用於電子遊│
│    │                │                  │          │樂器及連接或瀏│
│    │                │                  │          │覽全球電腦及通│
│    │                │                  │          │訊網路之電腦軟│
│    │                │                  │          │體磁帶等      │
└──┴────────┴─────────┴─────┴───────┘
